臺灣高等法院刑事判決
110年度上訴字第410號
上訴人  孫永承
即被告          
              
        潘慶霖
                
              
上列上訴人因詐欺等案件，不服臺灣士林地方法院109年度訴字
第235號，中華民國109年10月22日第一審判決（起訴案號：臺灣
士林地方檢察署108年度偵字第10177、10553、11028、12558、
12988、14024、14655號、109年度偵字第367、1835、1837、
1838號）提起上訴，判決如下：
    主  文
上訴駁回。
    理  由
一、本院審理結果，認原審以被告丁○○犯原判決附表一編號八至
    十各罪之宣告刑及沒收，應執行有期徒刑1年6月；被訴涉犯
    組織犯罪防制條例第3條第1項後段參與犯罪組織罪嫌部分，
    不另為不受理諭知。庚○○犯附表一編號一至二罪及宣告刑，
    應執行有期徒刑1年4月；被訴108年6月19日犯行及涉犯組織
    犯罪防制條例第3條第1項後段參與犯罪組織罪嫌部分無罪；
    其餘被訴組織犯罪防制條例第3條第1項後段參與犯罪組織罪
    嫌，不另為免訴諭知。認事用法均無不當，應予維持，並引
    用附件原判決記載之犯罪事實、證據及理由。
二、被告丁○○上訴內容概要：被告坦承犯行，行為時尚未滿20歲
    ，非處於詐欺集團核心地位，在原審已與其中之被害人乙○○
    達成和解，賠償損失，願意再賠償其他被害人，請求從輕量
    刑，並宣告緩刑。被告庚○○上訴內容概要：願意賠償被害人
    ，請求從輕量刑。
三、本院之論斷：
(一)原審斟酌被告丁○○、庚○○之各項量刑情狀，就所犯法定刑1
    年以上7年以下有期徒刑，得併科100萬元罰金之罪，各處有
    期徒刑1年1月、1年、1年，定執行刑1年6月；1年1月、1年2
    月，定執行刑有期徒刑1年4月，無論宣告刑或應執行刑，均
    已從輕量刑。
(二)刑法第74條第1項第2款規定「五年以內」未曾受有期徒刑以
    上刑之宣告，以後案宣示判決時，而非以後案犯罪之時，為
    認定基準。凡在判決前已受有期徒刑以上刑之宣告確定，即
    不符合緩刑條件。不論前案宣告刑已否執行、犯罪時間之前
    或之後（最高法院54年臺非字第148號判例、88年度臺非字
    第170號判決參照）經查，被告丁○○因醫療法、妨害自由案
    件，分別判處有期徒刑2月確定，先後於109年9月8日、
　　109年12月30日執行完畢，現仍在另案詐欺案件，判決有期
    徒刑1年確定，緩刑2年中；被告庚○○因不能安全駕駛案件，
    判處有期徒刑3月確定，108年9月9日執行完畢，均有本院被
    告前案紀錄表可憑，皆不符合緩刑要件。被告丁○○請求宣告
    緩刑，不能准許。　　
(三)被害人王庭筠雖提出和解書1份（本院卷第151頁）因與被告
    丁○○、庚○○均無關，無從審酌。
(四)被告上訴皆未提出更積極有利事證，不足以推翻原審認定，
    均無理由，應予駁回。　　
四、被告庚○○於審理期日未在監在押，經合法傳喚，無正當理由
    未到庭，不待陳述直接判決。
據上論斷，依刑事訴訟法第373條、第368條、第371條，判決如
主文。
本案經檢察官陳姿雯提起公訴，檢察官李吉祥到庭執行職務。
中　　華　　民　　國　　110 　年　　3 　　月　　31　　日
    　　　　　　　　　刑事第二庭審判長法　官  郭豫珍
    　　　　　　　　　　　　　　　　  法　官  錢建榮
  　    　　　　　　　　　　　　　　  法　官  謝梨敏
以上正本證明與原本無異。
如不服本判決，應於收受送達後20日內向本院提出上訴書狀，其
未敘述上訴之理由者並得於提起上訴後20日內向本院補提理由書
（均須按他造當事人之人數附繕本）「切勿逕送上級法院」。
                                      書記官  葉書豪
中　　華　　民　　國　　110 　年　　3 　　月　　31　　日
附件：原判決
臺灣士林地方法院刑事判決　　　　　　　109年度訴字第235號
公　訴　人　臺灣士林地方檢察署檢察官
被　　　告　潘子皓　



            丁○○　
            
            
            庚○○　
            
            
上列被告因詐欺等案件，經檢察官提起公訴（108 年度偵字第10
177 號、108 年度偵字第10553 號、108 年度偵字第11028 號、
108 年度偵字第12558 號、108 年度偵字第12988 號、108 年度
偵字第14024 號、108 年度偵字第14655 號、109 年度偵字第36
7 號、109 年度偵字第1835號、109 年度偵字第1837號、109 年
度偵字第1838號），本院判決如下：
    主  文
潘子皓犯如附表一編號三至七、十所示之罪，各處如附表一編號
三至七、十所示之宣告刑及沒收。有期徒刑部分，應執行有期徒
刑壹年捌月。
丁○○犯如附表一編號八至十所示之罪，各處如附表一編號八至
十所示之宣告刑及沒收。有期徒刑部分，應執行有期徒刑壹年陸
月。
庚○○犯如附表一編號一至二所示之罪，各處如附表一編號一至
二所示之宣告刑。應執行有期徒刑壹年肆月。其餘被訴部分無罪
。
    事  實
一、潘子皓、丁○○、庚○○分別於民國108 年6 月間，經由樓胤奎
    （經本院另行審理）介紹，加入微信通訊軟體暱稱「無敵」
    、「熊蓋讚」（下分別稱無敵、熊蓋讚）、樓胤奎、林酉柔
    （經本院另行審理）及其餘真實姓名年籍不詳之成年人所組
    成之詐欺集團（無證據證明集團內有未滿18歲之人，下稱本
    案詐欺集團），均擔任依林酉柔指示，持林酉柔交付之提款
    卡，提領詐欺所得款項之俗稱「車手」工作，而別為下列犯
    行：
  ㈠庚○○與樓胤奎、林酉柔、「無敵」及本案詐欺集團其餘成年
    成員，意圖為自己不法之所有，基於三人以上犯詐欺取財罪
    及洗錢之犯意聯絡，由本案詐欺集團成年成員先以如附表二
    編號1 至2 所示之詐騙方式，對如附表二編號1 至2 所示之
    甲○○、丙○○施詐，致其等均陷於錯誤，而依指示各於如附表
    二編號1 至2 所示之匯款時間，分別將如附表二編號1 至2 
    所示匯款金額，匯至本案詐欺集團所指定如附表二編號1 至
    2 所示之人頭帳戶內，再由庚○○持林酉柔交付之附表二編號
    1 至2 所示之人頭帳戶提款卡，由林酉柔在旁把風，於附表
    二編號1 至2 所示之提領時間、地點，提領如附表二編號1 
    至2 所示之甲○○、丙○○匯入款項，再將提領款項、提款卡交
    予一旁把風之林酉柔，林酉柔則再將領得款項上繳本案詐欺
    集團。
  ㈡潘子皓以其所有之門號0000000000號手機（含SIM 卡1 張，I
    MEI：000000000000000 ）為聯繫工具，與樓胤奎、林酉柔
    、「無敵」及本案詐欺集團其餘成年成員，意圖為自己不法
    之所有，基於三人以上犯詐欺取財罪及洗錢之犯意聯絡，由
    本案詐欺集團成年成員先以如附表二編號3 至7 所示之詐騙
    方式，對如附表二編號3 至7 所示之林麗敏、戴美珍、簡黎
    華、王國榮、謝博仁施詐，致其等均陷於錯誤，而依指示各
    於如附表二編號3 至7 所示之匯款時間，分別將如附表二編
    號3 至7 所示匯款金額，匯至本案詐欺集團所指定如附表二
    編號3 至7 所示之人頭帳戶內，再由潘子皓持林酉柔交付之
    附表二編號3 至7 所示之人頭帳戶提款卡，由林酉柔在旁把
    風，於附表二編號3 至7 所示之提領時間、地點，提領如附
    表二編號3 至7 所示之林麗敏、戴美珍、簡黎華、王國榮、
    謝博仁匯入款項，再將提領款項、提款卡交予一旁把風之林
    酉柔，林酉柔則再將領得款項上繳本案詐欺集團，潘子皓並
    因此獲得提領款項百分之2 之報酬。
  ㈢丁○○以其所有之門號0000000000號手機（含SIM 卡1 張，IME
    I：000000000000000 ）為聯繫工具，與樓胤奎、林酉柔、
    「無敵」及本案詐欺集團其餘成年成員，意圖為自己不法之
    所有，基於三人以上犯詐欺取財罪及洗錢之犯意聯絡，由本
    案詐欺集團成年成員先以如附表二編號8 至9 所示之詐騙方
    式，對如附表二編號8 至9 所示之戊○、乙○○施詐，致其等
    均陷於錯誤，而依指示各於如附表二編號8 至9 所示之匯款
    時間，分別將如附表二編號8 至9 所示匯款金額，匯至本案
    詐欺集團所指定如附表二編號8 至9 所示之人頭帳戶內，再
    由丁○○持林酉柔交付之附表二編號8 至9 所示之人頭帳戶提
    款卡，由林酉柔在旁把風，於附表二編號8 至9 所示之提領
    時間、地點，提領如附表二編號8 至9 所示之戊○、乙○○匯
    入款項，再將提領款項、提款卡交予一旁把風之林酉柔，林
    酉柔則再將領得款項上繳本案詐欺集團，丁○○並因此獲得提
    領款項百分之2 之報酬。
二、潘子皓、丁○○另與樓胤奎、林酉柔、「無敵」及本案詐欺集
    團其餘成年成員，意圖為自己不法之所有，基於三人以上犯
    詐欺取財罪之犯意聯絡，林酉柔依「無敵」之指示，指使潘
    子皓、丁○○於108 年7 月5 日上午9 時許，共同前往新北市
    ○○區○○街000 號統一便利超商金園門市，領取曾紘洧（所涉
    幫助詐欺罪嫌，另經檢察官偵查）所寄送之高雄宏平郵局帳
    號00000000000000號帳戶（下稱曾紘洧郵局帳戶）之存摺、
    提款卡。潘子皓、丁○○領取曾紘洧郵局帳戶之存摺、提款卡
    後，再由潘子皓、丁○○依林酉柔指示，於同日上午9 時37分
    ，在臺北市○○區○○○路00號永豐銀行延平分行測試曾紘洧郵
    局帳戶之提款卡可否使用，並於確認該提款卡可使用後，將
    該提款卡交予林酉柔。本案詐欺集團不詳成年成員並即於同
    日上午10時許，假冒己○○之姪子，以電話及LINE通訊軟體聯
    繫己○○，佯稱需錢周轉云云，致己○○陷於錯誤，依本案詐欺
    集團不詳成年成員指示，於同日上午10時59分許，至新竹市
    ○○路0 段00號新竹經國路郵局，臨櫃匯款新臺幣（下同）8 
    萬元至曾紘洧郵局帳戶。嗣因該帳戶即時遭通報為警示帳戶
    ，本案詐欺集團方未提領成功帳戶內由己○○匯入款項。
三、案經丙○○、戴美珍、林麗敏、己○○、甲○○、乙○○、戊○訴由
    臺北市政府警察局大同分局、謝博仁、王國榮訴由臺北市政
    府警察局士林分局報告臺灣士林地方檢察署檢察官，暨簡黎
    華訴由新北市政府警察局三重分局報告臺灣新北地方檢察署
    檢察官呈請臺灣高等檢察署檢察長令轉臺灣士林地方檢察署
    檢察官偵查起訴。
    理  由
甲、有罪部分：
壹、程序方面：被告以外之人於審判外之言詞或書面陳述，除法
    律有規定者外，不得作為證據，刑事訴訟法第159 條第1 項
    固定有明文。惟被告以外之人於審判外之陳述，雖不符同法
    第159 條之1 至第159 條之4 條之規定，而經當事人於審判
    程序同意作為證據，法院審酌該言詞陳述或書面陳述作成時
    之情況，認為適當者，亦得為證據，同法第159 條之5 第1 
    項亦有明文規定。經查，檢察官、被告潘子皓、丁○○、庚○○
    ，對本判決所引用供述證據之證據能力均同意有證據能力（
    見本院109 年度訴字第235 號卷【下稱本院卷】一第149 頁
    至第177 頁），本院審酌該等供述證據作成時之情況，尚難
    認有何違法取證或其他瑕疵，且與待證事實具有關連性，認
    為以之作為證據應屬適當，自均有證據能力。又本判決所引
    用之其餘非供述證據，並無證據證明係公務員違背法定程序
    所取得，亦無顯有不可信之情況，檢察官及被告潘子皓、丁○○、庚○○於本院提示時亦均未爭執證據能力，自均得作為本
    判決之證據。
貳、實體方面
一、認定事實之依據及理由
  ㈠上揭犯罪事實，業據被告潘子皓、丁○○、庚○○於警詢、偵查
    及本院準備程序與審理時均坦承不諱（見臺灣士林地方檢察
    署108 年度偵字第10177 號卷【下稱偵10177 卷】第91頁至
    第97頁、第100 頁至第104 頁、第173 頁至第179 頁、第31
    8 頁至第321 頁、第335 頁至第337 頁、第340 頁至第342 
    頁、第366 頁至第367 頁、108 年度偵字第14024 號卷【下
    稱偵14024 卷】第9 頁至第13頁、108 年度偵字第12988 號
    卷【下稱偵12988 卷】第115 頁至第118 頁、第142 頁至第
    146 頁、第201 頁至第209 頁、第210 頁至第217 頁、第32
    6 頁至第328 頁、第338 頁至第339 頁、108 年度偵字第14
    655 號卷【下稱偵14655 卷】第8 頁至第15頁、108 年度偵
    字第11028 號卷【下稱偵11028 卷】第10頁至第14頁、第82
    頁至第84頁、臺灣新北地方檢察署108 年度偵字第29284 卷
    【下稱偵29284 卷】第8 頁至第9 頁、第71頁至第72頁、本
    院卷一第148 頁至第149 頁、第385 頁、卷二第42頁），核
    與證人即告訴人丙○○、戴美珍、林麗敏、己○○、甲○○、謝博
    仁、乙○○、王國榮、戊○、簡黎華、證人即告訴人謝博仁友
    人黃川訊、證人曾紘洧等人於警詢時之證述均大致相符（見
    偵10177 卷第247 頁至第249 頁、第146 頁至第148 頁、第
    264 頁至第266 頁、第155 頁至第157 頁、第287 頁至第28
    9 頁、臺灣士林地方檢察署108 年度偵字第10053 號卷【下
    稱偵10053 卷】第184 頁至第185 頁、偵14024 卷第36頁至
    第38頁、第39頁至第40頁、偵12988 號卷第187 頁至第188 
    頁、偵14655 卷第26頁至第29頁、偵12988 卷第159 頁至第
    162 頁、偵29284 卷第11頁至第15頁），並有告訴人丙○○提
    出之第一商業銀行匯款申請書回條、存摺內頁影本、與本案
    詐欺集團不詳成年成員間通聯紀錄（見偵10177 卷第257 頁
    至第259 頁）、告訴人戴美珍提出之自動櫃員機交易明細表
    影本、與本案詐欺集團不詳成年成員間通聯紀錄（見偵1017
    7 卷第149 頁至第152 頁）、告訴人林麗敏提出之自動櫃員
    機交易明細表影本（見偵10177 卷第166 頁至第167 頁）、
    告訴人乙○○提出之存摺封面影本、網路影行交易明細（見偵
    12988 卷第197 頁至第200 頁）、告訴人戊○提出之存摺內
    頁、自動櫃員機交易明細表影本（見偵12988 卷第174 頁至
    第178 頁）、告訴人己○○提出之郵政入戶匯款申請書影本、
    與本案詐欺集團不詳成年成員通聯及LINE通訊軟體對話紀錄
    （見偵10177 卷第267 頁、第271 頁至第281 頁）、證人曾
    紘洧提出之與本案詐欺集團不詳成年成員對話紀錄、交貨便
    寄件資料（見偵10177 卷第290 頁至第293 頁、第295 頁）
    ，另有玉山銀行個金集中部108 年9 月26日玉山個（集中）
    字第1080110917號函所附許仁豪該行帳號0000000000000 帳
    戶（下稱許仁豪玉山銀行帳戶）開戶資料及交易明細（見偵
    12988 卷第284 頁至第285 頁）、中華郵政股份有限公司10
    8 年9 月25日儲字第1080224580號函所附蔡菊英吉安太昌郵
    局帳號00000000000000帳戶（下稱蔡菊英郵局帳戶）歷史交
    易清單（見偵11028 卷第76頁至第77頁）、109 年8 月18日
    儲字第1090209278號函所附陳常緯大肚蔗廍郵局帳號000000
    00000000號帳戶（下稱陳常緯郵局帳戶）、曾紘洧郵局帳戶
    開戶基本資料及歷史交易清單（見本院卷一第267 頁至第27
    1 頁）、陳建男合作金庫商業銀行埔里分行帳號0000000000
    000 號帳戶（下稱陳建男合作金庫帳戶）開戶資料及交易明
    細（見本院卷一第311 頁至第315 頁）、李莉菁麻豆郵局帳
    號00000000000000帳戶（下稱李莉菁郵局帳戶）開戶基本資
    料及歷史交易清單（見偵12988 卷第402 頁至第403 頁）、
    李淑真中國信託商業銀行帳號0000000000000000帳戶（下稱
    李淑真中國信託銀行帳戶）開戶基本資料及歷史交易明細（
    見偵14655 卷第75頁至第77頁）、合作金庫商業銀行員林分
    行109 年9 月1 日合金員林字第1090003209號函所附張佩萍
    帳號00000000000 號帳戶（下稱張佩萍合作金庫帳戶）開戶
    資料及交易明細（見本院卷一第273 頁至第276 頁）、賴伊
    廷國泰世華商業銀行帳號000000000000帳戶（下稱賴伊廷國
    泰世華銀行帳戶）交易明細（見偵14655 卷第48頁）、李淑
    真永豐商業銀行帳號00000000000000帳戶（下稱李淑真永豐
    銀行帳戶）客戶基本資料表及交易明細（見偵12988 卷第35
    1 頁至第352 頁）、被告潘子皓、丁○○、庚○○領款時之監視
    錄影畫面截圖（見偵10177 卷第126 頁至第128 頁、第195 
    頁、偵11028 卷第20頁至第27頁、偵12988 卷第120 頁至第
    122 頁、第151 頁至第152 頁、第223 頁至第226 頁、偵29
    284 卷第35頁至第53頁、偵14024卷第29頁、第47頁至第51
    頁、偵14655 卷第31頁至第35頁）、被告潘子皓、丁○○上揭
    手機內與林酉柔、「無敵」之微信通訊軟體對話截圖照片（
    見偵10177 卷第131 頁至第133頁、第165 頁至第214 頁）
    等證據可資佐證，足認被告潘子皓、丁○○、庚○○之自白均與
    犯罪事實相符，可資採信。
  ㈡至起訴書附表編號15雖記載被告潘子皓於108 年6 月26日凌
    晨0 時2 分至4 分許，自賴伊廷國泰世華銀行帳戶內提領告
    訴人簡黎華匯入款項2 萬元5 次、1 萬元1 次，然依上揭賴
    伊廷國泰世華銀行帳戶交易明細所示，該帳戶於108 年6 月
    26日凌晨0 時2 分至4 分許僅有如附表二編號5 所示之提領
    紀錄，足認起訴書附表編號15此部分提領次數顯屬誤載，應
    予更正。又起訴書附表所示匯款或存款方式、匯款金額、提
    領時間、金額有如附表二所示之誤載，有上開帳戶之交易明
    細可參，均亦應予更正。
  ㈢105 年12月28日修正公布，並於106 年6 月28日生效施行之
    洗錢防制法第2 條第2 款、第3 條第1 款規定，洗錢防制法
    所稱洗錢行為，包含最輕本刑為6 月以上有期徒刑以上之刑
    之特定犯罪。又洗錢防制法之立法目的，即在於防範及制止
    因特定重大犯罪所得之不法財物或財產上利益，藉由洗錢行
    為（例如經由各種金融機構或其他交易管道），使其形式上
    轉換成為合法來源，以掩飾或切斷其財產或財產上利益來源
    與犯罪之關聯性，而藉以逃避追訴、處罰，故其所保護之法
    益為國家對於特定重大犯罪之追訴及處罰。故洗錢罪之成立
    ，除行為人在客觀上有掩飾或隱匿因自己重大犯罪所得財產
    或財產上利益之具體作為外，尚須行為人主觀上具有掩飾或
    隱匿其財產或利益來源與犯罪之關聯性，使其來源形式上合
    法化，以逃避國家追訴、處罰之犯罪意思，始克相當。因之
    ，是否為洗錢行為，自應就犯罪全部過程加以觀察，包括有
    無因而使重大犯罪所得之財物或財產上利益之性質、來源、
    所在地、所有權或其他權利改變，因而妨礙重大犯罪之追查
    或處罰，或有無阻撓或危及對重大犯罪所得之財物或財產上
    利益來源追查或處罰之行為在內（最高法院100 年度台上字
    第6960號判決意旨參照）；另過去實務認為，行為人對犯特
    定犯罪所得之財物或利益作直接使用或消費之處分行為，或
    僅將自己犯罪所得財物交予其他共同正犯，祇屬犯罪後處分
    贓物之行為，非本條例所規範之洗錢行為，惟依新法規定，
    倘行為人意圖掩飾或隱匿特定犯罪所得來源，而將特定犯罪
    所得直接消費處分，甚或交予其他共同正犯予以隱匿，而由
    共同正犯以虛假交易外觀掩飾不法金流移動，即難認僅單純
    犯罪後處分贓物之行為，應仍構成新法第2 條第1 或2 款之
    洗錢行為（最高法院108 年度台上字第2500號判決意旨參照
    ）。查被告潘子皓、丁○○、庚○○及所屬本案詐欺集團成員共
    同詐欺附表二編號1 至9 所示告訴人之財物，構成刑法第33
    9 條之4 第1 項第2 款之三人以上共同犯詐欺取財罪，為最
    輕本刑6 月以上有期徒刑以上之罪，亦屬洗錢防制法所稱特
    定犯罪。而本案之犯罪所得，係分別透過被告潘子皓、丁○○
    、庚○○提領後，再轉由林酉柔層層上繳予真實姓名年籍均不
    詳之集團上游成員，被告潘子皓、丁○○、庚○○對此亦知之甚
    詳，而被告潘子皓、丁○○、庚○○均非如附表二編號1 至9 所
    示帳戶之名義人，卻提領他人帳戶內之詐欺犯罪所得，再輾
    轉上繳於其等亦無法特定真實身分之上游成員，實際上已透
    過現金之多次轉交製造多層次之資金斷點，使偵查機關除藉
    由提款監視器錄影畫面鎖定車手、收水者外，難以再向上溯
    源，並使其餘集團共犯得以直接消費、處分之虛假交易外觀
    掩飾不法金流移動，自無法將之定性為單純犯罪後處分贓物
    之行為，應屬掩飾、隱匿犯罪所得之本質、來源、去向之行
    為，揆諸前開說明，被告潘子皓、丁○○、庚○○於附表二編號
    1 至9 所示之提領、轉交行為，均已構成洗錢防制法第2 條
    第2 款之洗錢行為，甚屬明確。
  ㈣綜上所述，本案事證明確，被告潘子皓、丁○○、庚○○所為，
    分別構成三人以上共同詐欺取財及洗錢等犯行，堪予認定，
    均應予依法論科。
二、論罪科刑
  ㈠核被告庚○○就如附表二編號1 至2 所為、被告潘子皓就如附
    表二編號3 至7 所為、被告丁○○就如附表二編號8 至9所為
    ，均係犯刑法第339 條之4 第1 項第2 款之三人以上共同詐
    欺取財罪及洗錢防制法第14條第1 項之洗錢罪；被告潘子皓
    、丁○○就事實欄二所為，係犯刑法第339 條之4 第1項第2 
    款之三人以上共同詐欺取財罪。至附表二編號2 告訴人丙○○
    雖係遭本案詐欺集團以冒用公務員名義方式詐欺，但依上開
    證據資料，僅足以證明被告庚○○為提領款項之車手，而非下
    手實施詐術之人，參以現今詐欺集團詐欺手法甚多，舉凡冒
    用公務員名義、網路、電話詐欺等等，非僅有本案以行使偽
    造公文書、冒用公務員名義為詐欺手段，則被告庚○○是否知
    悉本案詐欺集團成員係以冒用公務員名義之方式為本案詐欺
    犯行，顯有疑義，自難認其該當於刑法第339條之4 第1 項
    第1 款之加重要件，附此敘明。
  ㈡按共同正犯，係共同實行犯罪行為之人，在共同意思範圍內
    ，各自分擔犯罪行為之一部，相互利用他人之行為，以達其
    犯罪之目的，其成立不以全體均參與實行犯罪構成要件之行
    為為要件，其行為分擔，亦不以每一階段皆有參與為必要，
    倘具有相互利用其行為之合同意思所為，仍應負共同正犯之
    責（最高法院107 年度台上字第2240號判決意旨參照）。本
    案被告潘子皓、丁○○、庚○○縱令未直接向如附表二編號1 至
    9 、事實欄二所示之告訴人施用詐術、使告訴人將款項匯入
    如附表二編號1 至9 、事實欄二所示之人頭帳戶等部分行為
    ，然被告潘子皓、丁○○、庚○○均已知就附表二編號1 至9 、
    事實欄二所示之告訴人，係遭本案詐欺集團成年成員詐欺而
    將款項匯入指定之人頭帳戶，仍擔任詐欺取款車手或試卡人
    ，使該詐欺集團順利遂行詐欺取財及洗錢行為，且被告潘子
    皓、丁○○、庚○○所為係本案詐騙集團遂行加重詐欺取財罪及
    洗錢罪所不可或缺之分工，揆諸上開說明，被告潘子皓、丁○○、庚○○，與林酉柔、樓胤奎、「無敵」及其所屬本案詐欺
    集團成員間，分別就附表二編號1 至9 所示上開加重詐欺取
    財及洗錢、事實欄二所示加重詐欺取財之犯行，在共同犯罪
    之意思範圍內，相互利用共同犯意，並各自分擔部分犯罪行
    為，具有犯意聯絡及行為分擔，均應論以共同正犯。
  ㈢按數行為於同時地或密切接近之時地實施，侵害同一之法益
    ，各行為之獨立性極為薄弱，依一般社會健全觀念，在時間
    差距上，難以強行分開，在刑法評價上，以視為數個舉動之
    接續施行，合為包括之一行為予以評價，較為合理者，屬接
    續犯，而應論以包括一罪。是以行為人主觀上係以其各個舉
    動僅為全部犯罪行為之一部，而就同一犯罪構成事實，以單
    一行為之數個舉動接續進行，以實現一個犯罪構成要件，侵
    害同一法益，為接續犯，成立一個罪名。本件被告潘子皓、
    丁○○、庚○○分別於如附表二編號1 至2 、編號3 至7 、編號
    8 至9 所示時間，提領同一告訴人款項時，雖各有多次提款
    行為，但均係分別本於同一犯罪動機，各在密切接近之時間
    、地點實施，並分別侵害同一告訴人之法益，各行為之獨立
    性極為薄弱，依一般社會健全概念，在時間差距上，難以強
    行分開，在刑法評價上，以視為數個舉動之接續施行，合為
    包括之一行為予以評價，較為合理，應均僅論以接續犯之一
    罪。
  ㈣被告庚○○、潘子皓、丁○○所為如附表二編號1 至2 、編號3 
    至7 、編號8 至9 所示之犯行，均係一行為同時觸犯加重詐
    欺取財罪、洗錢罪，屬想像競合犯，各應依刑法第55條規定
    ，從一重之三人以上共同詐欺取財罪處斷。至起訴書雖未論
    及被告庚○○、潘子皓、丁○○上揭洗錢之犯行，然此部分與已
    起訴部分，有想像競合之裁判上一罪關係，復經本院審理時
    當庭踐行犯罪嫌疑、所犯罪名及法條之告知（見本院卷一第
    352 頁、卷二第25頁），供被告充分行使防禦權，是本院自
    當併予審究，一併敘明。
  ㈤按刑法處罰之加重詐欺取財罪係侵害個人財產法益之犯罪其
    罪數計算，依一般社會通念，應以被害人數、被害次數之多
    寡，決定其犯罪之罪數（最高法院108 年度台上字第274 號
    判決意旨參照）。是被告庚○○就如附表二編號1 至2 所示之
    不同告訴人之2 次三人以上共同詐欺取財罪犯行、被告潘子
    皓就如附表二編號3 至7 、事實欄二所示之不同告訴人之6 
    次三人以上共同詐欺取財罪犯行、被告丁○○就如附表二編號
    8 至9 、事實欄二所示之3 次三人以上共同詐欺取財罪犯行
    ，犯意各別、行為互殊，應予分論併罰。
  ㈥按洗錢防制法第16條第2 項規定：「犯前2 條之罪，在偵查
    或審判中自白者，減輕其刑。」；又按想像競合犯之處斷刑
    ，本質上係「刑之合併」。其所謂從一重處斷，乃將想像競
    合犯組成之評價上數罪，合併為科刑一罪，其所對應之刑罰
    ，亦合併其評價上數罪之數法定刑，而為一個處斷刑。易言
    之，想像競合犯侵害數法益者皆成立犯罪，論罪時必須輕、
    重罪併舉論述，同時宣告所犯各罪名，包括各罪有無加重、
    減免其刑之情形，亦應說明論列，量刑時併衡酌輕罪部分量
    刑事由，評價始為充足，然後依刑法第55條前段規定「從一
    重處斷」，非謂對於其餘各罪可置而不論。因此，法院決定
    處斷刑時，雖以其中最重罪名之法定刑，做為裁量之準據，
    惟於裁量其輕重時，仍應將輕罪合併評價在內（最高法院10
    8 年度台上字第4405、4408號判決意旨可參）。查被告潘子
    皓、丁○○、庚○○於本院準備程序及審理時均自白洗錢犯行，
    依上開規定原應減輕其刑，惟被告潘子皓、丁○○、庚○○所犯
    一般洗錢罪係屬想像競合犯其中之輕罪，被告就本案犯行係
    從一重之三人以上共同詐欺取財罪，就被告此部分想像競合
    輕罪得減刑部分，依上開說明，由本院於後述依刑法第57條
    量刑時一併衡酌該部分減輕其刑事由，附此說明。
  ㈦爰以行為人責任為基礎，審酌被告潘子皓、丁○○、庚○○均正
    值青壯，應知現今社會詐欺集團橫行，其等詐欺行為往往對
    於被害人之財產及社會秩序產生重大侵害，竟為貪圖小利，
    擔任詐騙集團車手而提領詐騙得款，參與詐欺犯罪構成要件
    行為，法治觀念顯有不足，所為殊值非難，惟念被告潘子皓
    、丁○○、庚○○犯後均始終坦承犯行，被告潘子皓已與告訴人
    林麗敏和解，實際賠償告訴人林麗敏之損害，被告丁○○則已
    與告訴人乙○○和解，實際賠償告訴人乙○○之損害，其餘告訴
    人則因未於準備、審理程序到庭而未能和解，有本院和解筆
    錄附卷可參（見本院卷一第399 頁至第400頁、卷二第53頁
    至第54頁），併考量被告潘子皓、丁○○、庚○○於本案犯行分
    工參與程度上，僅是聽從林酉柔指示，提領帳戶內之款項後
    交予集團上游收受，無具體事證顯示其等係本案詐欺集團之
    主謀或主要獲利者，亦非直接向上開告訴人施行詐術之人，
    尚非處於本案詐欺集團核心地位，暨考量被告之犯罪動機、
    手段、情節、各次提領金額、暨被告自陳之智識程度、家庭
    生活與經濟狀況（見本院卷一第389 頁頁、卷二第44頁）等
    一切情狀，分別量處被告庚○○如附表一編號1 至2 、被告潘
    子皓如附表一編號3 至7 、編號10、被告丁○○如附表一編號
    8 至10所示之刑。
  ㈧數罪併罰之定應執行之刑係一種特別的量刑過程，相較於刑
    法第57條所定科刑時應審酌之事項係對一般犯罪行為之裁量
    ，定應執行刑之宣告，乃對犯罪行為人本身及所犯各罪之總
    檢視，除應考量行為人所犯數罪反應出之人格特性，並應權
    衡審酌行為人犯行之反社會性、刑罰適應性與整體刑法目的
    及相關刑事政策，在量刑權之法律拘束性原則下，除依刑法
    第51條所定方法為量刑自由裁量權之外部界限外，並應受法
    秩序理念規範之比例原則、平等原則、責罰相當原則、重複
    評價禁止原則等自由裁量權之內部抽象價值要求界限之支配
    ，使以輕重得宜，罰當其責，俾符合法律授與裁量權之目的
    ，兼顧刑罰衡平原則。爰秉此原則，就被告庚○○所犯2 罪、
    被告潘子皓所犯6 罪、被告丁○○所犯3 罪為整體評價，就宣
    告之有期徒刑，綜衡卷存事證審酌被告所犯數罪類型、次數
    、侵害法益之性質、非難重複程度等情形，定應執行刑如主
    文所示。
三、沒收部分
  ㈠按「任何人都不得保有犯罪所得」為普世基本法律原則，犯
    罪所得之沒收、追繳或追徵，在於剝奪犯罪行為人之實際犯
    罪所得（原物或其替代價值利益），使其不能坐享犯罪之成
    果，以杜絕犯罪誘因，可謂對抗、防止經濟、貪瀆犯罪之重
    要刑事措施，性質上屬類似不當得利之衡平措施，著重所受
    利得之剝奪。然苟無犯罪所得，自不生利得剝奪之問題，固
    不待言，至二人以上共同犯罪，關於犯罪所得之沒收、追繳
    或追徵，倘個別成員並無犯罪所得，且與其他成員對於所得
    亦無事實上之共同處分權時，同無「利得」可資剝奪。又所
    謂各人「所分得」，係指各人「對犯罪所得有事實上之處分
    權限」，法院應視具體個案之實際情形而為認定：倘若共同
    正犯各成員內部間，對於不法利得分配明確時，固應依各人
    實際分配所得沒收；然若共同正犯成員對不法所得並無處分
    權限，其他成員亦無事實上之共同處分權限者，自不予諭知
    沒收；至共同正犯各成員對於不法利得享有共同處分權限時
    ，則應負共同沒收之責。至於上揭共同正犯各成員有無犯罪
    所得、所得數額，係關於沒收、追繳或追徵標的犯罪所得範
    圍之認定，因非屬犯罪事實有無之認定，並不適用「嚴格證
    明法則」，無須證明至毫無合理懷疑之確信程度，應由事實
    審法院綜合卷證資料，依自由證明程序釋明其合理之依據以
    認定之。
  ㈡又按犯罪工具物之沒收，固已跳脫刑罰或保安處分之性質歸
    屬，而為刑罰或保安處分以外之獨立法律效果。但依法得予
    沒收之犯罪工具物，本質上仍受憲法財產權之保障，祗因行
    為人濫用憲法所賦予之財產權保障，持以供犯罪或預備犯罪
    所用，造成社會秩序之危害，為預防並遏止犯罪，現行刑法
    乃規定，除有其他特別規定者外，法官得就屬於犯罪行為人
    者之工具物宣告沒收之（第38條第2 項參照）。而共同正犯
    供犯罪或預備犯罪所用之物，法無必須諭知連帶沒收之明文
    ，雖實務上有認為本於責任共同之原則，已於共犯中之一人
    確定判決諭知沒收，對於其他共犯之判決仍應宣告沒收，或
    就各共同正犯間採連帶沒收主義，以避免執行時發生重複沒
    收之問題。然所謂「責任共同原則」，係指行為人對於犯罪
    共同加工所發生之結果，相互歸責，因責任共同，須成立相
    同之罪名，至於犯罪成立後應如何沒收，仍須以各行為人對
    工具物有無所有權或共同處分權為基礎，並非因共同正犯責
    任共同，即應對各共同正犯重複諭知（連帶）沒收。亦即「
    共同責任原則」僅在處理共同犯罪參與關係中責任之認定，
    與犯罪工具物之沒收重在犯罪預防並遏止犯罪係屬兩事，不
    得混為一談。此觀目前實務認為，共同正犯之犯罪所得如採
    連帶沒收，即與罪刑法定主義、罪責原則均相齟齬，必須依
    各共同正犯間實際犯罪利得分別沒收，始為適法等情益明。
    又供犯罪或預備犯罪所用之物如已扣案，即無重複沒收之疑
    慮，尚無對各共同正犯諭知連帶沒收之必要；而犯罪工具物
    如未扣案，因法律又有追徵之規定（刑法第38條第4 項），
    則對未提供犯罪工具物之共同正犯追徵沒收，是否科以超過
    其罪責之不利責任，亦非無疑。且為避免執行時發生重複沒
    收之違誤，祗須檢察官本於不重複沒收之原則妥為執行即可
    ，亦無於判決內諭知連帶沒收之必要。而重複對各共同正犯
    宣告犯罪所用之物連帶沒收，除非事後追徵，否則對非所有
    權人或無共同處分權之共同正犯宣告沒收，並未使其承擔財
    產損失，亦無從發揮任何預防並遏止犯罪之功能。尤以對未
    經審理之共同正犯諭知連帶沒收，剝奪該共同正犯受審之權
    利，更屬違法。從而，除有其他特別規定者外，犯罪工具物
    必須屬於被告所有，或被告有事實上之處分權時，始得在該
    被告罪刑項下諭知沒收；至於非所有權人，又無共同處分權
    之共同正犯，自無庸在其罪刑項下諭知沒收（最高法院107
    年度台上字第1109號判決參照）。
  ㈢被告潘子皓遭扣案之門號0000000000號手機（含SIM 卡1 張
    ，IMEI：000000000000000 ）、被告丁○○遭扣案之門號0000
    000000號手機（含SIM 卡1 張，IMEI：000000000000000）
    ，分別為其等所有，且其等均自承為供其等聯繫本案詐欺犯
    行所用之物（見本院卷一第389 頁、卷二第43頁第208 頁）
    ，應依刑法第38條第2 項前段規定，分別於被告潘子皓、丁○○所犯本案之主文內諭知沒收。
  ㈣被告潘子皓、丁○○於審理時自承每次提領可獲取之報酬為提
    領款項之2 ％（見本院卷一第386 頁、卷二第43頁）。是除
    被告潘子皓、丁○○所分別與告訴人林麗敏、乙○○和解並已履
    行部分外，均應依被告潘子皓、丁○○提領各告訴人款項之百
    分之2 ，計算如附表一所示犯罪所得，並於所犯本案之主文
    內諭知宣告沒收，於全部或一部不能沒收或不宜執行沒收時
    ，追徵其價額。至被告潘子皓、丁○○上開已和解、履行部分
    ，其賠付金額已然逾越其等所取得之犯罪所得，故認若再予
    宣告沒收，將有過苛之虞，是參酌刑法第38條之1 第5 項所
    揭示「優先保障被害人因犯罪所生之求償權」之意旨，暨同
    法第38條之2 第2 項避免過苛之立法精神，本院認被告潘子
    皓就告訴人林麗敏、被告丁○○就告訴人乙○○部分所獲取之犯
    罪所得，並無再宣告沒收犯罪不法利得之必要。又被告庚○○
    始終供稱本案之報酬於其領取前，即已因另案入監執行，故
    未實際取得任何報酬，卷內亦無其他證據可證明被告庚○○因
    本案有獲取犯罪所得，是就此部分應無宣告沒收之必要，附
    此敘明。
  ㈤至被告潘子皓遭扣押之提領明細2 張、提款卡1 張，卷內並
    無證據證明該等物品係供本案犯罪所用、犯罪預備之物、犯
    罪所生之物或犯罪所得，爰不予宣告沒收。
  ㈥洗錢防制法第18條規定：「犯第14條之罪，其所移轉、變更
    、掩飾、隱匿、收受、取得、持有、使用之財物或財產上利
    益，沒收之；犯第15條之罪，其所收受、持有、使用之財物
    或財產上利益，亦同（第1 項）。以集團性或常習性方式犯
    第14條或第15條之罪，有事實足以證明行為人所得支配之前
    項規定以外之財物或財產上利益，係取自其他違法行為所得
    者，沒收之（第2 項）。對於外國政府、機構或國際組織依
    第21條所簽訂之條約或協定或基於互惠原則，請求我國協助
    執行扣押或沒收之案件，如所涉之犯罪行為符合第3 條所列
    之罪，不以在我國偵查或審判中者為限（第3 項）。」關於
    犯罪行為人犯洗錢防制法第14條之罪，其所掩飾之財物本身
    僅為洗錢之標的，難認係供洗錢所用之物，為本案洗錢犯罪
    構成要件事實前提，乃本罪之關聯客體，故洗錢行為之標的
    ，除非屬於前置犯罪之不法所得，自非本案洗錢犯罪之工具
    及產物，亦非洗錢犯罪所得，尤非違禁物，尚無從依刑法沒
    收規定予以宣告沒收，自應依洗錢防制法第18條第1 項前段
    規定予以宣告沒收。此規定係採義務沒收主義，祇要合於前
    述規定，法院即應為相關沒收之諭知，然該洗錢行為之標的
    是否限於行為人者始得宣告沒收，法無明文，是倘法條並未
    規定「不問屬於犯罪行為人與否均沒收」時，自仍以屬於被
    告所有者為限，始應予沒收。本案被告潘子皓、丁○○、庚○○
    所提領之款項，業經上繳詐騙集團，已非被告等人所有，又
    不在其實際掌控中，被告等人對之並無所有權及事實上管領
    權，依法自無從對其加以宣告沒收各該次所提領之全部金額
    ，附此說明。
四、不另為不受理、免訴部分：
  ㈠公訴意旨另以：被告潘子皓、丁○○、庚○○前揭行為亦均涉犯
    組織犯罪防制條例第3 條第1 項後段之參與犯罪組織罪嫌云
    云。
  ㈡按「刑罰責任之評價與法益之維護息息相關，對同一法益侵
    害為雙重評價，是過度評價；對法益之侵害未予評價，則為
    評價不足，均為法之所禁。又加重詐欺罪，係侵害個人財產
    法益之犯罪，其罪數之計算，核與參與犯罪組織罪之侵害社
    會法益有所不同，審酌現今詐欺集團之成員皆係為欺罔他人
    ，騙取財物，方參與以詐術為目的之犯罪組織。倘若行為人
    於參與詐欺犯罪組織之行為繼續中，先後多次為加重詐欺之
    行為，因參與犯罪組織罪為繼續犯，犯罪一直繼續進行，直
    至犯罪組織解散，或其脫離犯罪組織時，其犯行始行終結。
    故該參與犯罪組織與其後之多次加重詐欺之行為皆有所重合
    ，然因行為人僅為一參與犯罪組織行為，侵害一社會法益，
    屬單純一罪，應僅就『該案中』與參與犯罪組織罪時間較為密
    切之首次加重詐欺犯行論以參與犯罪組織罪及加重詐欺罪之
    想像競合犯，而其他之加重詐欺犯行，祗需單獨論罪科刑即
    可，無需再另論以參與犯罪組織罪，以避免重複評價。是如
    行為人於參與同一詐欺集團之多次加重詐欺行為，因部分犯
    行發覺在後或偵查階段之先後不同，肇致起訴後分由不同之
    法官審理，為裨益法院審理範圍明確、便於事實認定，即應
    以數案中『最先繫屬於法院之案件』為準，以『該案件』中之『
    首次』加重詐欺犯行與參與犯罪組織罪論以想像競合。縱該
    首次犯行非屬事實上之首次，亦因參與犯罪組織之繼續行為
    ，已為該案中之首次犯行所包攝，該參與犯罪組織行為之評
    價已獲滿足，自不再重複於他次詐欺犯行中再次論罪，俾免
    於過度評價及悖於一事不再理原則。至於『另案』起訴之他次
    加重詐欺犯行，縱屬事實上之首次犯行，仍需單獨論以加重
    詐欺罪，以彰顯刑法對不同被害人財產保護之完整性，避免
    評價不足」（最高法院109 年度台上字第3945號判決意旨參
    照）。
  ㈢查被告潘子皓、丁○○被訴於108 年6 月間，加入以實施實施
    詐術為手段所組成具有持續性及牟利性之有結構性詐騙集團
    組織擔任車手工作，且分別於108 年6 月25日、同月27日擔
    任車手提領詐欺款項等違反組織犯罪防制條例第3 條第1項
    後段參與犯罪組織、刑法第339 條之4 第1 項第2 款、第3 
    款三人以上共同詐欺取財罪嫌、洗錢防制法第15條第1 項第
    2 款洗錢罪嫌，業經臺灣臺北地方檢察署檢察官109 年2月1
    5日提起公訴，於109 年3 月5 日繫屬臺灣臺北地方法院，
    現仍審理中等節，有臺灣高等法院被告前案紀錄表附卷可參
    （見本院卷一第317 頁至第319 頁、卷二第17頁至第21頁）
    。足認此案件為被告潘子皓、丁○○所犯數案中最先繫屬於法
    院之案件，應以該案件中之首次加重詐欺犯行與參與犯罪組
    織罪論以想像競合。是檢察官於109 年3 月22日就本案提起
    公訴，於109 年4 月13日繫屬本院（見本院109 年度審訴字
    第357 號卷第5 頁），顯繫屬在後而為重複起訴，揆諸前開
    規定及說明，本應就被告潘子皓、丁○○被訴本案參與犯罪組
    織部分諭知不受理判決，然因起訴書認此部分與前開有罪部
    分有想像競合犯之裁判上一罪關係，爰不另為不受理諭知。
  ㈣又被告庚○○前因犯三人以上共同冒用公務員名義詐欺案件，
    經檢察官於108 年12月13日起訴，本院於109 年3 月24日以
    109 年度審訴字第109 號判決有期徒刑6 月，於109 年5月6
     日確定，有該案判決書、臺灣高等法院被告前案紀錄表在
    卷可查。被告庚○○於本院審理中亦供稱：被判6 月這次是樓
    胤奎同一時間介紹的等語（見本院卷一第389 頁），卷內亦
    無證據可資證明被告庚○○上開案件所加入之詐欺集團，與本
    案詐欺集團非屬同一，自應為有利被告之認定，認被告庚○○
    上開遭判決確定之犯行，亦係本案詐欺集團所為。是被告庚○○加入本案詐欺集團之行為，應與上開三人以上共同冒用公
    務員名義詐欺之行為想像競合，而為該案判決效力所及。而
    被告庚○○本案被訴事實並非加入本案詐欺集團後之首次繫屬
    犯行，為避免過度評價，自無從割裂同一參與犯罪組織之行
    為，重複與本案被訴事實成立想像競合犯之餘地，是本案不
    應再對被告庚○○論以組織犯罪防制條例第3條第l 項後段之
    參與犯罪組織罪，又被告庚○○被訴參與犯罪組織罪嫌既為上
    開案件確定判決效力所及，本應為免訴之判決，惟檢察官認
    此部分與上開起訴論罪部分具想像競合犯之裁判上一罪關係
    ，爰不另為免訴之諭知。
乙、無罪部分
一、公訴意旨另以：本案詐欺集團成員於108 年6 月19日冒充警
    員及檢察官，撥打電話佯稱告訴人李明德因涉嫌竊車勒索案
    件致金融帳戶遭設為警示帳戶，告訴人李明德陷於錯誤，提
    供其郵局帳戶網路銀行密碼，致其帳戶款項於108 年6 月20
    日0 時27分至28分遭轉出5 萬元2 筆至顏秀蓮彰化銀行帳號
    00000000000000號帳戶內（下稱顏秀蓮彰化銀行帳戶），由
    被告庚○○於108 年6 月21日中午12時42分、43分許，在臺北
    市○○區○○○路0 段00號統一便利超商新慶陽店，提領2 萬元
    、1 萬元，因認被告庚○○此部分亦涉犯刑法第339條之4 第1
     項第2 款三人以上共同犯詐欺取財罪、組織犯罪防制條例
    第3 條第1 項後段之參與犯罪組織罪嫌等語。
二、按犯罪事實應依證據認定之，無證據不得認定犯罪事實。又
    不能證明被告犯罪者，應諭知無罪之判決，刑事訴訟法第15
    4 條第2 項、第301 條第1 項分別定有明文。而認定犯罪事
    實所憑之證據，雖不以直接證據為限，間接證據亦包括在內
    ；然而無論直接或間接證據，其為訴訟上之證明，須於通常
    一般之人均不致有所懷疑，而得確信其為真實之程度者，始
    得據為有罪之認定，倘其證明尚未達到此一程度，而有合理
    之懷疑存在，致無從為有罪之確信時，即應為無罪之判決。
    又刑事訴訟法第161 條第1 項規定：檢察官就被告犯罪事實
    ，應負舉證責任，並指出證明之方法。因此，檢察官對於起
    訴之犯罪事實，應負提出證據及說服之實質舉證責任。倘其
    所提出之證據，不足為被告有罪之積極證明，或其指出證明
    之方法，無從說服法院以形成被告有罪之心證，基於無罪推
    定之原則，自應為被告無罪判決之諭知。
三、公訴意旨認被告涉犯上開罪嫌，係以被告庚○○供述、告訴人
    李明德之指訴、顏秀蓮彰化銀行帳號帳戶交易明細、監視錄
    影畫面截圖等為據。惟查：
  ㈠告訴人李明德於警詢時證述：我於108 年6 月19日11時接到
    一位自稱中華電信員工的打家裡電話說我在辦一隻手機門號
    因有欠款，叫我在電話中直接打110 後，便有一位自稱分局
    的隊長叫陳天來，陳天來跟我說我有涉嫌竊車勒索刑案並說
    我在南京東路某銀行的帳戶遭警示，他向我解釋完後便轉給
    一位自稱主任檢察官林鴻仁，該自稱主任檢察官林鴻仁問我
    平時使用何家銀行帳戶，我回答郵局，該自稱主任檢察官林
    鴻仁要我去郵局申辦網路銀行帳號並將網路銀行的帳號密碼
    給他，之後我的郵局帳戶款項就遭轉出，其中108 年6 月20
    日0 時27分、0 時28分別遭轉出5 萬元、5 萬元至顏秀蓮彰
    化銀行帳戶等語（見臺灣士林地方檢察署108 年度偵字第12
    558 號卷【下稱偵12558 卷】第22頁至第24頁），核與顏秀
    蓮彰化銀行帳戶交易明細（見偵12558 卷第74頁至第78頁）
    所示該帳戶交易情況一致，足認告訴人李明德確因遭詐欺集
    團詐騙，而將其郵局帳戶密碼交出，並遭詐欺集團於上開時
    間自該帳戶內轉出5 萬元、5 萬元至顏秀蓮彰化銀行帳戶。
  ㈡然依前開顏秀蓮彰化銀行帳戶交易明細所示，告訴人李明德
    郵局帳戶內款項匯入顏秀蓮彰化銀行帳戶後，旋即於同日凌
    晨0 時29分、0 時30分、0 時33分、0 時34分，遭人以自動
    櫃員機分別提領2 萬元、2 萬元、3 萬元、3 萬元之方式提
    領完畢。又依卷附監視錄影畫面所示（見偵12558 卷第19頁
    至第20頁），被告庚○○係於108 年6 月21日中午12時42分、
    12時43分持提款卡提領顏秀蓮彰化銀行帳戶款項。是被告庚○○此次所提領之款項，顯非告訴人李明德所匯入，卷內亦無
    其他證據足以證明告訴人李明德上開匯入款項亦為被告庚○○
    持卡提領，至難認被告庚○○參與此部分犯行。
四、綜上所述，依公訴人所舉之各項證據，客觀上尚未達到使通
    常一般之人均不致於有所懷疑之心證程度，得以確信被告庚○○確有公訴意旨所認對告訴人李明德犯三人以上共同犯詐欺
    取財、組織犯罪防制條例等犯行；揆諸前開說明，本院自應
    就被告庚○○此部分為無罪之諭知。
據上論斷，應依刑事訴訟法第301 條第1 項、第299 條第1 項前
段，洗錢防制法第14條第1 項、第16條第2 項，刑法第11條前段
、第28條、第339 條之4 第1 項第2 款、第55條、第38條第2 項
、第38條之1 第1 項前段、第3 項、第51條第5 款，刑法施行法
第1 條之1 第1 項，判決如主文。
本案經檢察官陳姿雯提起公訴，檢察官張尹敏、林聰良到庭執行
職務。
中    華    民    國   109    年    10    月    22    日
                  刑事第七庭審判長法  官  蔡明宏
                                  法  官  蘇昌澤
                                  法  官  李昭然
以上正本係照原本作成。
如不服本判決應於收受送達後20日內向本院提出上訴書狀，並應
敘述具體理由。其未敘述上訴理由者，應於上訴期間屆滿後20日
內向本院補提理由書( 均須按他造當事人之人數附繕本) 「切勿
逕送上級法院」。
                                  書記官  程翠璇
中　　華　　民　　國　 109　　年　　10　　月　　27　　日
附錄本案論罪科刑法條全文
刑法第339條之4
犯第339 條詐欺罪而有下列情形之一者，處1 年以上7 年以下有
期徒刑，得併科1 百萬元以下罰金：
一、冒用政府機關或公務員名義犯之。
二、三人以上共同犯之。
三、以廣播電視、電子通訊、網際網路或其他媒體等傳播工具，
    對公眾散布而犯之。
前項之未遂犯罰之。
洗錢防制法第14條
有第二條各款所列洗錢行為者，處7 年以下有期徒刑，併科新臺
幣5 百萬元以下罰金。
前項之未遂犯罰之。
前二項情形，不得科以超過其特定犯罪所定最重本刑之刑。

附表一：

編號 犯罪事實 宣告罪刑及沒收 備註  一 如附表二編號1部分。 庚○○犯三人以上共同詐欺取財罪，處有期徒刑壹年壹月。 即起訴書附表編號6 部分。 二 如附表二編號2部分。 庚○○犯三人以上共同詐欺取財罪，處有期徒刑壹年貳月。 即起訴書附表編號2 部分。 三 如附表二編號3部分。 潘子皓犯三人以上共同詐欺取財罪，處有期徒刑壹年壹月。扣案智慧型手機壹支（含門號0000000000號SIM 卡壹張、IMEI：000000000000000）沒收。 即起訴書附表編號4 、5 部分。 四 如附表二編號4部分。 潘子皓犯三人以上共同詐欺取財罪，處有期徒刑壹年貳月。扣案智慧型手機壹支（含門號0000000000號SIM 卡壹張、IMEI：000000000000000 ）沒收。未扣案犯罪所得新臺幣貳仟柒佰捌拾元沒收，於全部或一部不能沒收或不宜執行沒收時，追徵其價額。 即起訴書附表編號3 部分。 五 如附表二編號5部分。 潘子皓犯三人以上共同詐欺取財罪，處有期徒刑壹年貳月。扣案智慧型手機壹支（含門號0000000000號SIM 卡壹張、IMEI：000000000000000 ）沒收。未扣案犯罪所得新臺幣壹仟元沒收，於全部或一部不能沒收或不宜執行沒收時，追徵其價額。 即起訴書附表編號15部分。 六 如附表二編號6部分。 潘子皓犯三人以上共同詐欺取財罪，處有期徒刑壹年貳月。扣案智慧型手機壹支（含門號0000000000號SIM 卡壹張、IMEI：000000000000000 ）沒收。未扣案犯罪所得新臺幣參仟元沒收，於全部或一部不能沒收或不宜執行沒收時，追徵其價額。 即起訴書附表編號10部分。 七 如附表二編號7部分。 潘子皓犯三人以上共同詐欺取財罪，處有期徒刑壹年壹月。扣案智慧型手機壹支（含門號0000000000號SIM 卡壹張、IMEI：000000000000000 ）沒收。未扣案犯罪所得新臺幣陸佰元沒收，於全部或一部不能沒收或不宜執行沒收時，追徵其價額。 即起訴書附表編號8 部分。 八 如附表二編號8部分。 丁○○犯三人以上共同詐欺取財罪，處有期徒刑壹年壹月。扣案智慧型手機壹支（含門號0000000000號SIM 卡壹張、IMEI：000000000000000 ）沒收。未扣案犯罪所得新臺幣陸佰元沒收，於全部或一部不能沒收或不宜執行沒收時，追徵其價額。 即起訴書附表編號11部分。 九 如附表二編號9部分。 丁○○犯三人以上共同詐欺取財罪，處有期徒刑壹年。扣案智慧型手機壹支（含門號0000000000號SIM卡壹張、IMEI：000000000000000）沒收。 即起訴書附表編號9 部分。 十 如事實欄二部分。 潘子皓犯三人以上共同詐欺取財罪，處有期徒刑壹年。扣案智慧型手機壹支（含門號0000000000號SIM卡壹張、IMEI：000000000000000）沒收。丁○○犯三人以上共同詐欺取財罪，處有期徒刑壹年。扣案智慧型手機壹支（含門號0000000000號SIM卡壹張、IMEI：000000000000000）沒收。 即起訴書附表編號16部分 


附表二：

編號 告訴人    詐欺方式 匯款或存款時間、地點。 匯款或存款金額（新臺幣） 匯入或存入帳戶 提領人  提領時間  提領地點 提領金額（新臺幣） 1 甲○○ 本案詐欺集團不詳成年成員，於108年6 月21日上午11時45分許，假冒甲○○友人「葉至栓」，以電話聯繫甲○○，向甲○○佯稱需借錢周轉云云，致甲○○陷於錯誤，匯款至指定帳戶內。 108 年6 月21日中午12時35分許，以網路轉帳匯款。 18萬元。 許仁豪玉山銀行帳戶。 庚○○ 108 年6 月21日下午1時21分許。 臺北市○○區○○○路000 號華南銀行建成分行自動櫃員機。 2萬元。        108 年6 月21日下午1時27分許。 臺北市○○區○○○路000 號兆豐銀行大同分行自動櫃員機。 2萬元。        108 年6 月21日下午1時28分許。 同上。 2萬元。        108 年6 月21日下午1時29分許。 同上。 2萬元。        108 年6 月21日下午1時30分許。 同上。 2萬元。        108 年6 月21日下午1時31分許。 同上。 2萬元。        108 年6 月21日下午1時32分許。 同上。 2萬元。        108 年6 月21日下午1時35分許。 臺北市○○區○○○路000 號OK便利商店內自動櫃員機。 1萬元。        合計提領：15萬元。   2 丙○○ 本案詐欺集團不詳成年成員，於108年6 月20日下午2時許起，接續假冒「新北市政府警察局警員林嘉慶」、「檢察官王振浩」等人，以電話聯繫丙○○，向丙○○佯稱其涉及洗錢案件，需匯款解除境管云云，致丙○○陷於錯誤，匯款至指定帳戶內。 108年6月21日下午3 時24分許，在第一商業銀行潮州分行臨櫃匯款。 15萬元。 蔡菊英郵局帳戶。 庚○○ 108 年6 月21日下午3時59分許。 臺北市○○區○○○路0 段000 號富邦銀行大同分行自動櫃員機。 2萬元。        108 年6 月21日下午3時59分許。 同上。 2萬元。        108 年6 月21日下午4時1 分許。 同上。 2萬元。        108 年6 月21日下午4時1 分許。 同上。 2萬元。        108 年6 月21日下午4時2 分許。 同上。 2萬元。        108 年6 月21日下午4時2 分許。 同上。 2萬元。        108 年6 月21日下午4時3 分許。 同上。 2萬元。        108 年6 月21日下午4時3 分許。 同上。 1萬元。        合計提領：15萬元。   3 林麗敏 本案詐欺集團不詳成年成員，於108年6 月25日晚間7時58分許，假冒「美咖美妝」網路購物店家人員，以電話聯繫林麗敏，佯稱因林麗敏網購時系統錯誤，導致多下單12組商品，如要退訂，需與第一銀行人員聯繫云云。本案詐欺集團不詳成年成員，再隨即假冒第一銀行人員，以電話聯繫林麗敏，佯稱需按指示操作自動櫃員機退訂商品云云，致林麗敏陷於錯誤，匯款、存款至指定帳戶內。 108年6月25日晚間8 時34分許，在新北市○○區○○路000 號自動櫃員機匯款。 2 萬9,988 元（起訴書誤載為2 萬9,985 元） 李莉菁郵局帳戶。 潘子皓 108 年6 月25日晚間8時38分許。 臺北市○○區○○○路0 段00號新光銀行建成分行。 2萬元。        108 年6 月25日晚間8時39分許。 同上。 1萬元。    108年6月25日晚間8 時56分（起訴書誤載為46分）許，在新北市○○區○○路000號自動櫃員機匯款。 2 萬9,985 元。             108 年6 月25日晚間9時許。 同上 2萬元。        108 年6 月25日晚間9時許。 同上 1萬元。    108年6月25日晚間9 時51分許，在新北市○○區○○路0 段00號自動櫃員機存款（起訴書誤載為匯款）。 3萬元。 陳建男合作金庫帳戶。 潘子皓 108 年6 月25日晚間9時55分許。 臺北市○○區○○○路0 段00號遠東銀行重慶分行自動櫃員機。 2萬元。        108 年6 月25日晚間9時55分許。 同上 1萬元。    108年6月25日晚間9 時54分許，在新北市○○區○○路0 段00號自動櫃員機存款（起訴書誤載為匯款）。 3萬元。             108 年6 月25日晚間10時11分許。 台北市○○區○○○路0 段00號臺北圓環郵局自動櫃員機 2萬元。        108 年6 月25日晚間10時11分許。 同上。 2萬元。    108年6月25日晚間9 時59分許，在新北市○○區○○路0 段00號自動櫃員機存款（起訴書誤載為匯款）。 1 萬4,985 元。             108 年6 月25日晚間10時11分許。 同上。 4,000 元。        108 年6 月25日晚間10時13分許。 同上。 7,000 元。    108年6月25日晚間10時5 分許，在新北市○○區○○路0 段00號自動櫃員機存款（起訴書誤載為匯款）。 6,985 元             合計提領：14萬1,000元。   4 戴美珍 本案詐欺集團不詳成年成員，於108年6 月25日晚間8時40分許，假冒購物網站人員，以電話聯繫戴美珍，佯稱因內部人員作業疏失，將戴美珍誤設分期約定轉帳，將重複扣款，如要取消，需與臺灣中小企業銀行人員聯繫云云。本案詐欺集團不詳成年成員，再隨即假冒臺灣中小企業銀行人員，以電話聯繫戴美珍，佯稱需按指示操作自動櫃員機退訂商品云云，致戴美珍陷於錯誤，匯款、存款至指定帳戶內。 108年6月25日晚間9 時35分許，在新北市○○區○○路000 號自動櫃員機匯款。 2 萬9,989 元。 陳常緯郵局帳戶。 潘子皓 108 年6 月25日晚間9時43分許。 臺北市○○區○○○路0 段00號便利商店自動櫃員機。 2萬元。        108 年6 月25日晚間9時44分許。 同上。 1萬元。    108年6月25日晚間9 時39分許，在新北市○○區○○路000 號自動櫃員機匯款。 2 萬9,989 元。             108 年6 月25日晚間9時50分許。 臺北市○○區○○○路0 段00號遠東銀行重慶分行自動櫃員機。 2萬元。    108年6月25日晚間9 時40分許，在新北市○○區○○路000 號自動櫃員機匯款。 2 萬9,989 元。             108 年6 月25日晚間9時50分許。 同上。 2萬元。    108年6月25日晚間9 時42分許，在新北市○○區○○路000 號自動櫃員機匯款。 1 萬5,925 元。   108 年6 月25日晚間9時51分許。 同上。 2萬元。        108 年6 月25日晚間9時52分許。 同上。 5,000 元。    108年6月25日晚間9 時42分許，在新北市○○區○○路000 號自動櫃員機存款（起訴書誤載為匯款）。 2 萬9,985 元。             108 年6 月25日晚間10時13分許。 臺北市○○區○○○路0 段00號臺北圓環郵局自動櫃員機。 4 萬4,000 元。    108年6月25日晚間10時9 分許，在新北市○○區○○路000 號自動櫃員機匯款。 1 萬4,075 元。             合計提領：13萬9,000元。   5 簡黎華 本案詐欺集團不詳成年成員，於108年6 月24日上午11時許，假冒簡黎華友人「鄭會計師」，以LINE通訊軟體聯繫簡黎華，向簡黎華佯稱需借錢周轉云云，致簡黎華陷於錯誤，匯款至指定帳戶內。 108 年6 月25日下午1 時25分許，在桃園市○○區○○路0000號國泰世華銀行臨櫃匯款。 15萬元。 賴伊廷國泰世華銀行帳戶。 潘子皓 108 年6 月26日晚間0時2 分許。 新北市○○區○○路0段000 號新光銀行三重分行自動櫃員機。 2萬元。        108 年6 月26日晚間0時3 分許。 同上。 2萬元。        108 年6 月26日晚間0時4 分許。 同上。 1萬元。        合計提領：5 萬元（起訴書誤載為11萬元）。   6 王國榮 本案詐欺集團不詳成年成員，於108年6 月26日上午某時許，假冒王國榮友人「林傳盛」，以LINE通訊軟體聯繫王國榮，向王國榮佯稱需借錢周轉云云，致王國榮陷於錯誤，匯款至指定帳戶內。 108 年6 月26日中午12時30分許，在高雄市○○區○○路000 號楠梓亞洲城郵局臨櫃匯款。 15萬元。 李淑真中國信託銀行帳戶。 潘子皓 108 年6 月26日下午1時27分許。 臺北市○○區○○路0段00號永豐銀行士林分行自動櫃員機。 2萬元。        108 年6 月26日下午1時28分許。 同上。 2萬元。        108 年6 月26日下午1時28分許。 同上。 2萬元。        108 年6 月26日下午1時31分許。 同上。 2萬元。        108 年6 月26日下午1時32分許。 同上。 2萬元。        108 年6 月26日下午1時36分許。 臺北市○○區○○路0段00號永豐銀行士林分行自動櫃員機。 2萬元。        108 年6 月26日下午2時6 分許。 臺北市○○區○○路0段000 號OK超商自動櫃員機。 轉帳3 萬元至賴伊廷國泰世華銀行帳戶。        合計提領、轉帳金額：15萬元。   7 謝博仁 本案詐欺集團不詳成年成員，於108年6 月26日上午某時許，假冒謝博仁友人，以電話聯繫謝博仁，佯稱需借錢周轉云云，致謝博仁陷於錯誤，委託其同事黃川迅代為匯款至指定帳戶內。 108 年6 月26日下午3 時13分許，在某郵局匯款。 3萬元。 張佩萍合作金庫帳戶。 潘子皓 108 年6 月26日下午3時35分許。 臺北市○○區○○○路0 段00號自動櫃員機。 2萬元。        108 年6 月26日下午3時36分許。 同上 1萬元。        合計提領金額：3萬元。   8 戊○ 本案詐欺集團不詳成年成員，於108年6 月27日下午5時30分許，假冒「小三美日」客服人員，以電話聯繫戊○珍，佯稱因內部人員作業疏失，將戊○誤設為VIP 會員，需與國泰世華銀行人員聯繫云云。本案詐欺集團不詳成年成員，再於同日下午6 時30分許假冒國泰世華銀行人員，以電話聯繫戊○，佯稱需按指示操作自動櫃員機云云，致戊○陷於錯誤，匯款、存款至指定帳戶內。 108 年6 月27日晚間7 時15分許，在戊○住處附近之國泰世華銀行自動櫃員機匯款。 2 萬9,985 元。 李淑真中國信託銀行帳戶。 丁○○ 108 年6 月27日晚間7時16分許。 臺北市○○區○○○路0 段00號新光商業銀行建成分行自動櫃員機。 2萬元。        108 年6 月27日晚間7時17分許。 同上。 1萬元。    108 年6 月27日晚間7 時34分許，在某自動櫃員機存款（起訴書誤載為匯款）。 3萬元。   108 年6 月27日晚間7時36分許。 臺北市○○區○○○路0 段00號臺北圓環郵局自動櫃員機。 2萬元。        108 年6 月27日晚間7時38分許。 同上。 1萬元。        合計提領金額：6萬元。   9 乙○○ 本案詐欺集團不詳成年成員，於108年6 月29日下午4時20分許，假冒「松果購物」客服人員，以電話聯繫乙○○，佯稱因內部人員作業疏失，將戊○誤設為經銷商，每月會固定扣款，需匯款至指定帳戶云云，致乙○○陷於錯誤，匯款至指定帳戶內。 108 年6 月29日下午4 時41分許，使用網路銀行匯款。 4 萬9,989元。 李淑真永豐銀行帳戶。 丁○○ 108 年6 月29日下午4時55分許。 臺北市○○區○○○路00號1 樓永豐銀行建成分行自動櫃員機。 3萬元。        108 年6 月29日下午4時56分許。 同上。 1 萬9,000 元。        合計提領金額：4萬9,000元。